臺灣臺中地方法院刑事判決　　　　　　 100年度易字第2667號
公　訴　人　臺灣臺中地方法院檢察署檢察官
被　　　告　劉志偉
上列被告因詐欺案件，經檢察官提起公訴（100年度偵字第3036
號），本院判決如下：
    主    文
劉志偉幫助意圖為自己不法之所有，以詐術使人將本人之物交付
，處拘役伍拾日，如易科罰金，以新臺幣壹仟元折算壹日。緩刑
貳年，並應於本件判決確定日起貳個月內，向沈翊婷支付新臺幣
壹萬捌仟元；向吳成佑支付新臺幣仟元；向吳謀玲支付新臺幣
肆仟零拾元；向余彥慧支付新臺幣貳仟貳佰拾柒元之損害賠
償。
    犯罪事實
一、劉志偉依其智識程度及一般日常生活經驗，能預見如將個人
    之金融機構帳戶資料交付予真實姓名年籍不詳之人使用，該
    他人有可能以所取得之金融機構帳戶資料遂行財產犯罪之目
    的，仍基於縱若取得其提供之金融機構帳戶資料之人，自行
    或轉交他人用以實施詐欺取財等財產犯罪，供作財產犯罪被
    害人匯款帳戶之用，亦不違背其本意之幫助他人詐欺取財之
    不確定故意。於民國99年8月2日19時前之某時許，在臺中市
    ○○路與中港路交岔路口附近，基於上開之幫助犯意，將其
    所有合作金庫商業銀行太原分行(下稱合作金庫太原分行)帳
    號0000000000000號帳戶之提款卡及密碼，交付予真實姓名
    年籍均不詳之某成年男子。嗣該名成年男子於取得劉志偉前
    揭帳戶資料後，旋與所屬詐欺集團成年成員共同基於意圖為
    自己不法所有之犯意聯絡及行為分擔，分別為下列行為：
(一)上開詐欺集團成年成員先於奇摩拍賣網站，刊登拍賣數位相
    機之不實訊息，適沈翊婷於99年7月31日13時許，在位在臺
    北縣淡水鎮(現改制為新北市淡水區，下同)之住處，上網至
    奇摩拍賣網站購物，發現此不實訊息，誤信為真而陷於錯誤
    ，下標購買該數位相機，並於與自稱陳先生之詐欺集團某成
    年成員以電話聯絡後，依指示於99年8月2日19時12分許，至
    第一銀行自動櫃員機，操作轉帳新臺幣(下同)1萬8000元至
    劉志偉上開帳戶內，旋即遭提領一空。
(二)上開詐欺集團成年成員先於奇摩拍賣網站，刊登拍賣Sony
    psp 3000型遊戲主機之不實訊息，適吳成佑於99年8月2日上
    午10時許，在位在嘉義縣民雄鄉之租屋處，上網至奇摩拍賣
    網站購物，發現此不實訊息，誤信為真而陷於錯誤，下標購
    買上開遊戲主機，並依指示於99年8月3日12時27分許、同日
    12時44分許，至新光銀行自動櫃員機，各操作轉帳1000元、
    2000元至劉志偉上開帳戶內，旋即遭提領一空。
(三)上開詐欺集團成年成員先於PCHOME露天拍賣網站，刊登拍賣
    飯店住宿券之不實訊息，適吳謀玲於99年8月1日某時許，在
    位在臺北市中山區之住處，上網至PCHOME露天拍賣網站購物
    ，發現此不實訊息，誤信為真而陷於錯誤，下標購買該飯店
    住宿券，並依指示於99年8月3日13時5分許，至中國信託商
    業銀行自動櫃員機，操作轉帳4030元至劉志偉上開帳戶內，
    旋即遭提領一空。
(四)上開詐欺集團成年成員先於奇摩拍賣網站，刊登拍賣王品禮
    券之不實訊息，適余彥慧於99年8月1日某時許，上網至奇摩
    拍賣網站購物，發現此不實訊息，誤信為真而陷於錯誤，下
    標購買上開王品禮券，並依指示於99年8月3日12時12分許，
    至合作金庫自動櫃員機，操作轉帳2237元至劉志偉上開帳戶
    內。嗣因沈翊婷、吳成佑、吳謀玲及余彥慧發覺遭騙，報警
    處理，始循線查悉上情。
二、案經沈翊婷、吳成佑、吳謀玲及余彥慧訴由臺中市政府警察
    局第二分局報告臺灣臺中地方法院檢察署檢察官偵查起訴。
    理    由
一、證據能力之說明
(一)按被告以外之人於審判外之陳述，雖不符前4條之規定，而
    經當事人於審判程序同意作為證據，法院審酌該言詞陳述或
    書面陳述作成時之情況，認為適當者，亦得為證據。當事人
    、代理人或辯護人於法院調查證據時，知有第159條第1項不
    得為證據之情形，而未於言詞辯論終結前聲明異議者，視為
    有前項之同意，刑事訴訟法第159條之5定有明文。立法意旨
    在於傳聞證據未經當事人之反對詰問予以核實，原則上先予
    排除，惟若當事人已放棄詰問或未聲明異議，基於證據資料
    愈豐富，愈有助於真實發現之理念，且強化言詞辯論主義，
    法院自可承認該傳聞證據例外有證據能力。經查，公訴人、
    被告劉志偉於本院準備程序及審判期日，就本院後述所引之
    傳聞證據之證據能力，均未予爭執，且迄至言詞辯論終結前
    亦未聲明異議。本院審酌本案後述所引之傳聞證據資料之製
    作、取得，尚無違法不當之情形，且均與本案之事實有關，
    認為以之作為證據應屬適當，揆諸上開規定，應認本案後述
    所引之傳聞證據，均有證據能力。
(二)此外，本案作為判決基礎所引用之非供述證據，均與本案待
    證事實具有關聯性，且無證據證明有何公務員偽造、變造或
    違法取得之情事，復業經本院依法踐行調查證據程序，依法
    自得作為證據，而均有證據能力。
二、上開犯罪事實，業據被告劉志偉於本院審理時坦承不諱(見
    本院卷第59頁、第61頁)，核與證人即告訴人沈翊婷、吳成
    佑、吳謀玲及余彥慧於警詢中指訴其等分別如何遭詐騙，而
    各轉帳上開款項至被告前揭合作金庫太原分行帳戶內等情相
    符。並有合作金庫銀行太原分行99年8月30日合金太原字第0
    990003457號函及檢送被告劉志偉上開帳戶之開戶資料、申
    辦晶片金融卡申請書暨99年5月9日至99年8月9日止客戶當月
    份交易資料查詢單(見100年度核退字第169號卷第13頁至第1
    7頁)、合作金庫太原分行100年9月22日合金太原字第100000
    3199號函及檢送被告劉志偉上開帳戶於99年7月26日辦理存
    摺、印鑑掛失補發資料(見本院卷第17頁至第18頁)、合作金
    庫太原分行100年11月24日合金太原字第1000004266號函及
    檢送之被告劉志偉上開帳戶之交易明細資料(見本院卷第45
    頁至第46頁)、告訴人沈翊婷、吳成佑、吳謀玲及余彥慧各
    自提出之第一銀行自動櫃員機交易明細表、新光銀行自動櫃
    員機交易明細表、合作金庫自動櫃員機交易明細表、中國信
    託銀行自動櫃員機交易明細表(見警卷第45頁至第48頁)、臺
    北縣政府警察局淡水分局中山路派出所受理各類案件紀錄表
    、受理刑事案件報案三聯單、受理詐騙帳戶通報警示簡便格
    式表(見警卷第28頁、第31頁、第42頁)、嘉義縣警察局民雄
    分局豐收派出所受理刑事案件報案三聯單、受理詐騙帳戶通
    報警示簡便格式表(見警卷第32頁、第43頁)、臺北市政府警
    察局大安分局安和路派出所受理各類案件紀錄表、受理刑事
    案件報案三聯單(見警卷第30頁、第34頁)、臺北市政府警察
    局松山分局松山派出所受理各類案件紀錄表、受理刑事案件
    報案三聯單、受理詐騙帳戶通報警示簡便格式表(見警卷第
    29頁、第33頁、第44頁)、內政部警政署反詐騙案件紀錄表(
    見警卷第35頁至第41頁)、奇摩拍賣網站網頁資料、告訴人
    吳成佑及余彥慧各與賣家聯繫之網頁資料(見警卷第49頁至
    第54頁、第56頁至第63頁)等件在卷可稽。是被告所有之前
    開合作金庫太原分行帳戶，確為詐欺集團成年成員作為實施
    詐欺告訴人沈翊婷、吳成佑、吳謀玲及余彥慧犯行之用一節
    ，足堪認定。
三、按刑法上之故意，分直接故意（確定故意）與間接故意（不
    確定故意），「行為人對於構成犯罪之事實，明知並有意使
    其發生者」為直接故意，「行為人對於構成犯罪之事實，預
    見其發生而其發生並不違背其本意者」為間接故意。查金融
    機構帳戶資料，屬個人交易理財重要之物品，且詐欺集團利
    用人頭帳戶轉帳詐欺之案件，近年來報章新聞多所披露，復
    經政府多方宣導，一般民眾對此種利用人頭帳戶之犯案手法
    ，自應知悉而有所預見。被告於交付前揭帳戶資料時係年約
    39歲之成年人，具高職畢業之智識程度、曾在天山飲水工程
    行、矽品精密公司工作(見本院卷第37頁)，已有相當之社會
    生活經驗，並非年輕識淺之輩，對於將上開帳戶之提融卡及
    密碼，交付予真實姓名年籍不詳之某成年男子，就該成年男
    子取得帳戶資料後，可能利用其帳戶實施詐欺取財犯行應有
    所預見，然其猶將帳戶資料交予該成年男子，容認他人使用
    前開帳戶資料，則被告有幫助他人犯詐欺取財罪之不確定故
    意，可堪認定。準此，足認被告上揭自白，確與事實相符，
    應可採信。本案事證明確，被告犯行洵堪認定，應予依法論
    科。
四、上開犯罪事實欄一所載之犯罪集團成年成員，基於共同意圖
    為自己不法所有之犯意聯絡，以上述方式分別對告訴人沈翊
    婷、吳成佑、吳謀玲及余彥慧施以詐術，致其等各自陷於錯
    誤，並因而交付本人之財物，則此犯罪集團成年成員對告訴
    人沈翊婷、吳成佑、吳謀玲及余彥慧所為詐欺取財犯行顯已
    既遂，係共同犯刑法第339條第1項之詐欺取財既遂罪。而被
    告將其所有上開帳戶資料交予前述真實姓名年籍不詳之成年
    男子，則係基於幫助他人共同詐欺取財之不確定故意，且所
    為屬刑法詐欺取財罪構成要件以外之行為，被告以幫助他人
    犯罪之意思而參與犯罪構成要件以外之行為。是核被告所為
    ，係犯刑法第30條第1項、第339條第1項之幫助詐欺取財罪
    ，被告以一幫助詐欺取財犯行，同時幫助侵害4個同種類之
    財產法益(即告訴人沈翊婷、吳成佑、吳謀玲及余彥慧之財
    產法益)，係一行為而觸犯同一罪名之同種想像競合犯，應
    依刑法第55條之規定，從一幫助詐欺取財罪處斷。而被告係
    幫助犯，所犯情節較正犯輕微，爰依刑法第30條第2項規定
    ，減輕其刑。爰審酌被告提供銀行帳戶資料供詐欺集團成員
    使用，致告訴人沈翊婷、吳成佑、吳謀玲及余彥慧受騙而轉
    帳前揭款項，並使詐欺集團成員得隱身幕後，執法人員難以
    追查成員之真實身分，助長詐欺犯罪之風氣，實屬不該。併
    斟酌被告犯罪後，於本院審理時，坦承犯行，終知悔悟、犯
    罪之動機、目的、手段、高職畢業之智識程度、現在市場與
    其父親共同販賣海鮮維生，與其雙親、兄長同住之生活狀況
    (見本院卷第61頁)等一切情狀，量處如主文所示之刑，並諭
    知易科罰金之折算標準，以示懲儆。末查，被告未曾因故意
    犯罪受有期徒刑以上刑之宣告，有臺灣高等法院被告前案紀
    錄表1份附卷可稽，其因一時失慮，致罹刑章，嗣於本院審
    理已坦承犯行，深具悔意，其經此偵、審程序之教訓後，當
    知所警惕，而無再犯之虞，且被告已當庭表明願於2個月內
    ，賠償告訴人沈翊婷、吳成佑、吳謀玲及余彥慧前揭所受詐
    騙之全部損失(見本院卷第61頁)，爰認被告所受宣告之刑，
    以暫不執行為適當，併依刑法第74條第1項第1款規定，宣告
    緩刑2年，以勵自新。另為促使被告確實履行其前開賠償之
    承諾，不致因受緩刑宣告而心存僥倖，爰將被告應允之賠償
    內容，引為其依刑法第74條第2項第3款規定應支付之損害賠
    償，命被告應於本件判決確定日起2個月內，分別向告訴人
    沈翊婷、吳成佑、吳謀玲及余彥慧各支付1萬8000元、300 0
    元、4030元及2237元，資以兼顧各該告訴人之權益。
據上論斷，應依刑事訴訟法第299條第1項前段，刑法第30條第1
項、第2項、第339條第1項、第41條第1項前段、第74條第1項第1
款、第2項第3款，刑法施行法第1條之1第1項、第2項前段，判決
如主文。
本案經檢察官顏淑惠到庭執行職務。
中    華    民    國   100    年    12    月    28    日
                  刑事第十庭  審判長法  官  張恩賜
                                    法  官  劉正中
                                    法  官  林慧欣
以上正本證明與原本無異。
如不服本判決應於收受送達後10日內向本院提出上訴書狀，並應
敘述具體理由；其未敘述上訴理由者，應於上訴期間屆滿後20日
內向本院補提理由書（均須按他造當事人之人數附繕本）「切勿
逕送上級法院」。
                                    書記官  鄭淑英
中    華    民    國   100    年    12    月    28    日
附錄本案論罪科刑法條
中華民國刑法第339條第1項
意圖為自己或第三人不法之所有，以詐術使人將本人或第三人之
物交付者，處五年以下有期徒刑、拘役或科或併科一千元以下罰
金。